臺灣臺北地方法院刑事判決
111年度審訴字第319號
公  訴  人  臺灣臺北地方檢察署檢察官
被      告  張皓瀚



上列被告因違反洗錢防制法等案件，經檢察官提起公訴（111年
度偵緝字第31號、第32號、第33號），本院判決如下：
    主  文
本件公訴不受理。
    理  由
一、公訴意旨略以：被告張皓瀚明知詐騙集團或不法份子為掩飾
    不法行徑，避免執法人員追緝，經常利用他人之金融機構帳
    戶隱匿犯罪所得，依一般社會生活之通常經驗，可預見任意
    將金融帳戶提供他人使用，可能遭他人用為詐欺取財犯罪後
    收受被害人匯款，以遂其掩飾或隱匿犯罪所得財物目的之工
    具，竟仍基於發生上開結果亦不違反其本意之不確定故意，
    於民國110年8月13日前某日，在不詳地點，將其所申辦之台
    北富邦商業銀行帳號00000000000000號帳戶（下稱台北富邦
    銀行帳戶）之網路銀行帳號及密碼，交付與真實姓名年籍不
    詳之友人收受，而幫助該詐欺集團藉以遂行詐欺犯罪。嗣該
    詐騙集團成員取得上開金融帳戶網路銀行帳號及密碼後，即
    由不詳之詐騙集團成員於附表所示之時間，以附表所示之方
    式，詐騙附表所示之告訴人，使附表所示之告訴人陷於錯誤
    ，於附表所示之時間將附表所示之金額匯入被告提供之台北
    富邦銀行帳戶內，旋即遭提領一空，嗣告訴人等察覺有異，
    始悉受騙而報警處理，始悉上情。因認被告涉犯刑法第30條
    第1項前段、第339條第1項之幫助詐欺取財罪，及刑法第30
    條第1項前段、洗錢防制法第14條第1項之幫助洗錢罪嫌等語
    。
二、按同一案件繫屬於有管轄權之數法院者，由繫屬在先之法院
    審判之，刑事訴訟法第8條前段定有明文。案件有依刑事訴
    訟法第8條之規定不得為審判之情形者，法院應諭知不受理
    之判決，同法第303條第7款亦有明定。是以同一案件繫屬於
    有管轄權之數法院，除已依刑事訴訟法第8條但書規定「經
    共同之直接上級法院裁定，亦得由繫屬在後之法院審判」者
    外，原則上應由繫屬在先之法院審判之，對後繫屬之案件為
    不受理之判決，並得不經言詞辯論為之，刑事訴訟法第303
    條第7款、第307條分別定有明文。而「同一案件」係指所訴
    兩案之被告相同，被訴之犯罪事實亦屬同一者而言；接續犯
    、吸收犯、結合犯、加重結果犯及刑法修正前之常業犯等實
    質上一罪，暨想像競合犯、刑法修正前之牽連犯、連續犯之
    裁判上一罪者，均屬同一事實（最高法院98年度台上字第68
    99號判決要旨參照）。蓋以「同一案件」既因起訴而發生訴
    訟繫屬，本於國家刑罰權單一之原則，即不容法院再就「同
    一案件」為重複裁判，且不特其前、後繫屬事實完全相同，
    就令訴訟繫屬發生在先之事實，祇為「同一案件」之其中「
    一部」，惟其起訴效力當仍及於未及起訴之「他部」，按諸
    審判不可分之原則，審理事實之法院仍應併予審理，而非可
    由檢察官另行追訴。是倘一部事實或全部事實業經起訴，乃
    檢察官竟對構成一罪之他部事實或重複事實另行提起公訴，
    法院即應為不受理判決之諭知。
三、經查，被告前於110年8月間之某日，在不詳地點，將其所申
    辦台北富邦銀行帳戶之網路銀行帳號及密碼，提供予自稱「
    胡廣泰」之成年人及其所屬之詐欺集團。嗣「胡廣泰」取得
    上開台北富邦銀行帳戶資料後，即與該詐欺集團成員共同意
    圖為自己不法所有，基於詐欺取財、洗錢之犯意聯絡，詐騙告
    訴人何舒毓、盧桂珍、張育菁，致渠等將款項匯入上開台北
    富邦銀行帳戶內，同時掩飾上述詐欺犯罪所得之去向，被告
    涉犯刑法第30條第1項前段、第339條第1項之幫助詐欺取財
    罪嫌及刑法第30條第1項前段、洗錢防制法第14條第1項之幫
    助洗錢等罪嫌，業經臺灣士林地方檢察署檢察官以110年度
    偵字第15378號、第18805號、第19410號、第22233號、第22
    715號、111年度偵字第206號、第224號提起公訴，並於111
    年1月21日繫屬臺灣士林地方法院（下稱前案），現由臺灣
    士林地方法院以111年度審金訴字第88號案件審理中，有上
    揭前案起訴書、臺灣高等法院被告前案紀錄表在卷可考（見
    本院卷第15至16、71至78頁）。觀諸被告經起訴涉犯幫助詐
    欺取財及幫助一般洗錢罪嫌之前案與本案犯罪事實內容可知
    ，前案與本案遭詐欺集團詐騙之告訴人固不相同，然被告提
    供相同之台北富邦銀行帳戶，幫助詐欺集團成員得遂行多次
    詐欺取財犯行，應屬一行為觸犯數罪名之想像競合犯，是本
    案與前案核屬裁判上一罪之同一案件。而本案係於111年2月
    8日始繫屬本院，此亦有臺灣臺北地方檢察署111年2月8日北
    檢邦宿111偵緝31字第1119010311號函暨其上之本院收狀戳
    章附卷足稽（見本院卷第5頁）。是本案既係就同一案件重
    複起訴，且繫屬在後，揆諸上開說明，爰不經言詞辯論，逕
    諭知不受理之判決。
據上論斷，應依刑事訴訟法第303條第7款、第307條，判決如主
文。　　
本案經檢察官陳思荔偵查起訴，檢察官黃思源到庭執行職務。
中　　華　　民　　國　　111 　年　　3 　　月　　31　　日
　　　　　　　　　刑事第二十一庭審判長法  官  程克琳
　　　　　　　　　                    法  官  倪霈棻
                    　　　　　　　　　法　官  歐陽儀
上正本證明與原本無異。 
如不服本判決應於收受送達後20日內向本院提出上訴書狀，並應
敘述具體理由；其未敘述上訴理由者，應於上訴期間屆滿後20日
內向本院補提理由書（均須按他造當事人之人數附繕本）「切勿
逕送上級法院」。告訴人或被害人如對於本判決不服者，應具備
理由請求檢察官上訴，其上訴期間之計算係以檢察官收受判決正
本之日期為準。因疫情而遲誤不變期間，得向法院聲請回復原狀
。
                                      書記官  程于恬
中　　華　　民　　國　　111 　年　　3 　　月　　31　　日
附表：
編號 告訴人 詐騙時間 詐騙方式 匯款時間 匯入帳號 金額 1 黃蕙琪 110年6月15日至8月13日 以投資虛擬幣「乙太幣」可獲利10%為話術，要求告訴人下載「bitFinex」應用程式後，依指示匯款儲值，並開始操作投資，一開始可領取獲利，惟幾次後開始稱須繳納保證金才能領取，使告訴人不疑有他陷於錯誤，依指示匯款及繳納保證金，但均無法領得獲利，始悉受騙。 110年8月13日15時分 台北富邦銀行（012）00000000000000號帳戶 10萬元 2 廖峰毅 110年8月中旬至20日 以投資虛擬幣可獲利為話術，要求告訴人加入「www.cmeavip.com」網站後，依指示匯款儲值，並開始操作投資，一開始可領取獲利，惟幾次後開始稱須繳納保證金才能領取，使告訴人不疑有他陷於錯誤，依指示匯款及繳納保證金，但均無法領得獲利，始悉受騙。 110年8月17日12時16分 台北富邦銀行（012）00000000000000號帳戶 3萬元                             3 黃秀閔 110年8月3日至20日 以投資虛擬幣可獲利為話術，要求告訴人加入投資平台網站後，依指示匯款儲值，並開始操作投資，一開始可領取獲利，惟幾次後開始稱須繳納保證金才能領取，使告訴人不疑有他陷於錯誤，依指示匯款及繳納保證金，但均無法領得獲利，始悉受騙。 110年8月13日17時27分 台北富邦銀行（012）00000000000000號帳戶 5,000元 4 鍾淳慧 110年8月13至17日 以投資虛擬幣可獲利為話術，要求告訴人加入投資平台網站後，依指示匯款儲值，並開始操作投資，一開始可領取獲利，使告訴人不疑有他陷於錯誤而依指示匯款，惟幾次即無法領得獲利，始悉受騙。 110年8月13日15時4分許 台北富邦銀行（012）00000000000000號帳戶 1萬元 5 鍾蕙宇 110年7月底至8月19日 以投資虛擬幣可獲利為話術，要求告訴人加入投資平台網站後，依指示匯款儲值，並開始操作投資，一開始可領取獲利，惟幾次後開始稱須繳納保證金才能領取，使告訴人不疑有他陷於錯誤，依指示匯款及繳納保證金，但均無法領得獲利，始悉受騙。 110年8月16日 台北富邦銀行（012）00000000000000號帳戶 50萬元 6 賴筱雯 110年8月初至10月5日 以投資虛擬幣可獲利為話術，要求告訴人加入投資平台網站後，依指示匯款儲值，並開始操作投資，一開始可領取獲利，惟幾次後開始稱須繳納保證金才能領取，使告訴人不疑有他陷於錯誤，依指示匯款及繳納保證金，但均無法領得獲利，始悉受騙。 110年8月17日17時24分 台北富邦銀行（012）00000000000000號帳戶 1萬元 7 田淑禎 110年8月17日 以投資幣買賣外幣可獲利為話術，要求告訴人加入投資平台網站後，依指示匯款儲值，並開始操作投資，使告訴人不疑有他陷於錯誤，依指示匯款，且假意匯2萬美金至告訴人虛擬帳戶內表示獲利，嗣後卻以客服名義稱告訴人之帳戶有第三方匯款，要求繳納保證金才能領回，告訴人察覺有異，始悉受騙。 110年8月17日19時9分許 台北富邦銀行（012）00000000000000號帳戶 3萬2,000元